【裁判字號】    99,交抗,1131
【裁判日期】    991231
【裁判案由】    聲明異議
【裁判全文】
臺灣高等法院臺中分院交通事件裁定    99年度交抗字第1131號
抗  告  人
即受處分人  林  恩
上列抗告人因聲明異議案件，不服臺灣臺中地方法院中華民國99
年11月25日裁定（99年度交聲字第3959號）提起抗告，本院裁定
如下：
    主  文
抗告駁回。
    理  由
一、本件抗告人即受處分人林恩（下稱抗告人）抗告意旨略以：
    原車牌號碼JD-1200號車輛，已於民國（下同）93年5月5日
    撤銷登記，先前該車一直由當時公司員工王皇權駕駛，撤銷
    登記後，王皇權亦曾駕駛該車違規在案，足以證明王皇權為
    實際使用車輛者，故該車於94年10月28日違規，已非原車主
    責任；抗告人年事已高，原處分於97年間通知，經抗告人向
    承辦人查詢後，告知本案已撤銷完成，已非原車主責任，讓
    抗告人誤已結案而錯過異議期間，並非置之未處理云云。
二、原裁定意旨略以：抗告人於74年1月25日已將戶籍遷入臺中
    市○區○○路246巷76號，迄今並無任何變更遷出記錄，此
    有個人基本資料查詢結果1紙在卷可稽，且抗告人於聲明異
    議狀內亦填載上址為其住處，足認該址即為抗告人之住所，
    是原處分機關交通部公路總局臺中區監理所於97年8月21日
    以中監違字第裁60-C00000000號裁決書，委由郵政機關郵寄
    送達於抗告人之上開戶籍地，抗告人既已於97年8月26日親
    自簽名收受上開裁決書，則聲明異議之20日法定期間，乃自
    收受送達之翌日起算，然抗告人竟遲至99年11月2日始具狀
    聲明異議，此亦有原處分機關在其上蓋有收文章戳之抗告人
    聲明異議狀附卷可參，足徵本件聲明異議已逾20日之法定期
    間，且無從命其補正，從而，抗告人之異議不合法律上之程
    式，揆諸首揭規定，應予駁回。
三、按受處分人，不服道路交通管理處罰條例第8條所定主管機
    關所為之處罰，得於接到裁決書之翌日起20日內，向管轄地
    方法院聲明異議；又依上開規定聲明異議之期間，自裁決送
    達之翌日起算，並得依法扣除在途期間；另法院認聲明異議
    不合法律上之程式或其異議權已經喪失者，應以裁定駁回之
    ，但其不合法律上之程式可補正者，應先定期命為補正，逾
    期不補正者，即予駁回，道路交通管理處罰條例第87條第1
    項、道路交通事件處理辦法第11條、第17條（即原道路交通
    案件處理辦法第12條、第18條）分別定有明文。此為交通異
    議事件之程序規定，為合法要件，受處分人之異議自需合於
    此項程序規定，法院始得受理進而為實體審查。次按違反道
    路交通管理事件統一裁罰基準及處理細則第5條規定，處理
    違反道路交通管理事件，有關文書送達之程序，依行政程序
    法之規定。而送達於應受送達人之住居所、事務所或營業所
    為之，行政程序法第72條第1項前段定有明文。
四、經查：
  (一)原處分機關依道路交通管理處罰條例第12條第1項第4款、第
    12條第2項之規定，於97年8月21日以中監違字第裁60-C0000
    0000號裁決書，裁處抗告人罰鍰新臺幣（下同）10800元，
    該裁決書於97年8月26日由抗告人親自簽名收受，此有該裁
    決書之送達證書在卷可憑（見原審卷第5頁）。從而，本件
    裁決書之送達程序，於法核無不合，並已於99年8月26日發
    生送達之效力，合先敘明。
  (二)抗告人如對原處分機關上開裁決不服而欲提起異議者，依上
    開說明，應於上開裁決書送達翌日起20日內為之，而抗告人
    之送達地為臺中市○區○○路246巷76號，與原處罰機關為
    同一縣市○○道路交通案件處理辦法第12條、法院訴訟當事
    人在途期間標準第4條之規定，不扣除在途期間，故抗告人
    之聲明異議之法定期間末日應為97年9月15日。惟抗告人竟
    遲至99年11月2日具狀聲明異議並於同日由原處分機關收文
    ，此有蓋有原處分機關收文章之抗告人所提出之聲明異議狀
    1份附卷可查（見原審卷第2頁），顯然已逾聲明異議之法定
    不變期間，且無從命其補正，揆諸首揭法律規定，抗告人逾
    期聲明異議，於法自有未合。原審法院據此駁回抗告人之聲
    明異議，並無不當。
  (三)末按法院受理有關交通案件，關於聲明異議之處理，準用刑
    事訴訟法之規定，道路交通管理處罰條例89條、道路交通事
    件處理辦法第4條第1項定有明文。故法院就起訴之案件，須
    先就程序法上為形式之審理，調查起訴之要件是否具備，再
    進為實體上之審理，若起訴欠缺訴訟要件，即應為程序上之
    判決，無庸審查其實體事項，而為實體裁判之必要。查聲明
    異議之法定期間為自收受裁決書翌日起算20日，已如前述；
    而該法定期間為法院實體裁判所須之訴訟要件，故抗告人所
    為之聲明異議期間既已逾越法定期間，顯已欠缺訴訟所必須
    之要件，則依上開說明，本件聲明異議既欠缺訴訟要件，法
    院即無庸就抗告人聲明原裁定機關所為處分適法與否為實體
    審查，併此敘明。
  (四)綜上所述，本件原審法院以抗告人提起本件異議已逾法定不
    變期間，其異議權已喪失，而將抗告人之聲明異議駁回，核
    無違誤，抗告人雖執前詞，並以實體上之事由指摘原處分不
    當，惟因本件抗告既應以程序上理由駁回，其所指實體事由
    自無從審酌，是抗告人之抗告為無理由，應予駁回。
據上論斷，應依道路交通管理處罰條例第89條前段，道路交通案
件處理辦法第26條，刑事訴訟法第412條，裁定如主文。
中    華    民    國    99    年    12    月    31    日
            刑事第十庭  審判長法  官  江  錫  麟
                              法  官  紀  文  勝
                              法  官  周  瑞  芬
上列正本證明與原本無異。
不得再抗告。
                               書記官  廖  婉  菁
中    華    民    國    99    年    12    月    31    日

司法院資訊處製作；財團法人民間司法改革基金會備份。
